【裁判字號】    88,訴,2370
【裁判日期】    890621
【裁判案由】    毒品危害防制條例
【裁判全文】
~w2z2;臺灣高雄地方法院刑事判決~w1z1;    八十八年度訴字第二三七○號
    公  訴  人  臺灣高雄地方法院檢察署檢察官
    被      告  丙○○
    選任辯護人  甲○公設辯護人  黃秋葉
右列被告因毒品危害防制條例案件，經檢察官提起公訴（八十八年度偵字第八五○八
號），甲○判決如左：
    主  文
丙○○無罪。
    理  由
一、公訴意旨略以︰被告丙○○意圖營利，於民國八十八年一月二十日晚上八時三十
    分許，在高雄市鼓山區○○○路二○一七號旁，為販賣第二級毒品安非他命予乙
    ○○而向乙○○推銷，因乙○○身上無錢而作罷，致未得手，嗣於同年月二十二
    日為警循線查獲，因認被告涉犯毒品危害防制條例第四條第二項、第五項之販賣
    第二級毒品安非他命未遂罪嫌。
二、按犯罪事實應依證據認定之，無證據不得推定其犯罪事實，刑事訴訟法第一百五
    十四條定有明文。又按刑事訴訟法上所謂認定犯罪事實之證據，係指足以認定被
    告確有犯罪行為之積極證據而言，如未能發現相當證據或證據不足以證明，自不
    能以推測或擬制之方法，以為裁判基礎，最高法院二十九年上字第三一○五號及
    同院四十年台上字第八十六號分別著有判例，此亦為刑法論理中「罪疑唯輕原則
    」之具體表現；復按被害人所述被害情形如無瑕疵可指，而就其他方面調查又與
    事實相符，則其供述固可採為判決基礎；告訴人之告訴，係以使被告受刑事訴追
    為目的，是其陳述是否與事實相符，仍應調查其他證據以資審認（最高法院三十
    二年度上字第六五七號及五十二年度台上字第一三○○號判例要旨參照），無論
    直接證據或間接證據，其為訴訟上證明，須於通常一般人均不至於有所懷疑，而
    得確信其為真實之程度者，始得據之為有罪之認定，倘其證明尚未達此一程度，
    而有合理性懷疑之存在時，即無從為有罪之認定，若不能證明被告犯罪者，應諭
    知無罪之判決，刑事訴訟法第三百零一條第一項定有明文，合先敘明。
三、公訴人認被告丙○○有毒品危害防制條例第四條第二項、第五項之販賣第二級毒
    品安非他命未遂之犯行，無非係以證人乙○○於警訊、偵查中迭次供述甚詳，被
    告於警訊中亦坦承有於前揭時、地要送毒品安非他命給乙○○等情，是本件證人
    與被告所供事實之情節符合，為其論據，惟訊據被告丙○○對於公訴意旨所指之
    犯罪事實咸堅決否認，辯稱︰伊係乙○○之妹婿，起訴犯罪事實當晚，伊雖曾與
    綽號「阿發」的成年男子找乙○○談論與其妻離婚等事宜，但並未拿毒品予乙○
    ○等語。經查︰
（一）按訊問被告，應全程連續錄音；必要時，並應全程連續錄影。但有急迫情形且
      經記明筆錄者，不在此限；筆錄內所載之被告陳述與錄音或錄影之內容不符者
      ，除有前項但書情形，其不符之部分，不得作為證據，刑事訴訟法第一百條之
      一第一項、第二項分別定有明文，且前揭規定，於司法警察官或司法警察詢問
      犯罪嫌疑人時，亦準用之（刑事訴訟法第一百條之二參照）。蓋憲法第十六條
      保障人民有訴訟之權，旨在確保人民有依法定程序提起訴訟及受公平審判之權
      利，依司法院大法官釋字第三百九十六號解釋之意旨，基於憲法第十六條對於
      人民訴訟權之保障，訴訟制度應本正當法律程序（Due Process of Law）之原
      則，對當事人予以充分之程序保障；刑事訴訟法第九十五條規定「訊問被告應
      先告知左列事項：一、犯罪嫌疑及所犯所有罪名。罪名經告知後，認為應變更
      者，應再告知。二、得保持緘默，無須違背自己之意思而為陳述。三、得選任
      辯護人。四、得請求調查有利之證據。」，同法第九十八條規定「訊問被告應
      出以懇切之態度，不得用強暴、脅迫、利誘、詐欺、疲勞訊問或其他不正方法
      」，第九十九條規定「被告對於犯罪之自白及其他不利之陳述，並其所陳述有
      利之事實與指出證明之方法，應於筆錄內記載明確」，第一百條之三第一項規
      定「司法警察官或司法警察詢問犯罪嫌疑人，不得於夜間行之。但有左列情形
      之一者，不在此限：一、經受詢問人明示同意者。二、於夜間經拘提或逮捕到
      場而查驗其人有無錯誤者。三、經檢察官或法官許可者。四、有急迫之情形者
      」、第一百條之一前段規定「訊問被告，應全程連續錄音」等規定，及同法第
      一百五十五條第二項「無證據能力之證據，不得作為判斷之依據」、第一百五
      十六條第一項「被告之自白，非出於強暴、脅迫、利誘、詐欺、違法羈押或其
      他不正之方法，且與事實相符者，得為證據」，其旨咸即在透過明定刑事訴訟
      程序中訊問或詢問被告時應遵守之事項，及違反該等事項所取得被告自白之效
      果，落實當事人於憲法所保障正當法律程序下，以享有告知及聽聞之權利為前
      提，並得以基於其自由意志行使防禦權之權利。從而，實施刑事訴訟之公務員
      ，於訊問或詢問被告程序中未遵守上開諸規定，即屬剝奪被告所應享有之正當
      法律程序保障，其因此取得之被告自白，自不具證據能力。
（二）依本案卷證資料所示，被告固於警詢時供承︰「當時（即八十八年一月二十日
      夜間八時三十分許，在高雄市鼓山區○○○路二○一七號乙○○住處）是我即
      綽號「發」拿給乙○○海洛因及安非他命」云云，惟被告此部分警詢筆錄之製
      作，並非如該筆錄所載地點在高雄市政府警察局小港分局刑事組，而係在臺灣
      新竹戒治所，此有被告於甲○審理中陳明在卷，核與證人即詢問被告之偵查員
      陳吉峰於甲○審理中到庭結證情節相符，自堪採信。復以，證人陳吉峰詢問被
      告時，亦未依據前揭規定全程連續錄音，亦據證人陳吉峰於甲○審理中結證屬
      實。矧被告於甲○審理中亦堅詞否認渠曾於警詢時自承有賣毒品予乙○○等情
      事，揆諸前揭憲法保障人民訴訟權之說明，並基於維繫本案正當法律程序之考
      量，被告此部分警詢筆錄內容，不得作為證據。
（三）證人乙○○固曾於偵查時證稱︰「丙○○是我妹婿，他向我推銷毒品，但我並
      沒有向他買」云云。然其於八十九年四月十四日甲○審理中證稱︰「（被告丙
      ○○有沒有拿安非他命給你過？）沒有」、「（對小港分局八十八年一月二十
      二日的筆錄有何意見？我只有說被告丙○○來我家玩而已。他沒有拿安非他命
      給我。我根本就沒有說這些話，‧‧‧」云云。又於八十九年五月十九日甲○
      審理中證稱︰「我當時有跟警察說我與被告丙○○沒有交易成功，被告丙○○
      是來我們家聊天，說他朋友那邊有，他問我還有沒有在用毒品，但是他沒有說
      要賣給我，我也沒有說要向他買」、「那天他是閒聊中，有問我還有沒有在用
      毒品」云云。綜上，證人乙○○於本案偵審中前後供述不一致，反覆不定，另
      參酌證人罹患有重鬱症之精神性疾病，亦有中央健康保險局全民健康保險證明
      卡影本在卷可稽，是證人乙○○之供述顯有瑕疵，尚難遽以確信其為真實而無
      可懷疑，殊難足採。
（四）本案並未在被告身上或住處查扣有何毒品、磅秤、夾鏈袋等販賣毒品跡證，此
      外，委難查無其他積極證據足資佐證被告有何販賣毒品犯行，揆之首揭條文及
      說明，公訴意旨所指訴之被告犯罪不能證明，爰依法為無罪判決之諭知。
據上論斷，應依刑事訴訟法第三百零一條第一項，判決如主文。
本案經檢察官陳銘珠到庭執行職務。
中      華      民      國      八十九      年    六    月    二十一    日
                                  臺灣高雄地方法院刑事第四庭
                                      法  官    劉定安
右正本證明與原本無異。
如不服本判決，應於判決送達後十日內，向甲○提出上訴狀。
                                      書記官    郭英芬
中      華      民      國      八十九      年    六    月    二十一    日


司法院資訊處製作；財團法人民間司法改革基金會備份。
